【裁判字號】    98,交聲,4277
【裁判日期】    990204
【裁判案由】    違反道路交通管理處罰條例聲明異議
【裁判全文】
臺灣臺北地方法院交通事件裁定        98年度交聲字第4277號
原處分機關  臺北市交通事件裁決所
異  議  人
即受處分人  乙○○
上列異議人即受處分人因違反道路交通管理處罰條例案件，對於
臺北市交通事件裁決所中華民國98年11月30日所為之處分（原處
分案號：北市裁申字第裁22－C00000000號）聲明異議，本院裁
定如下：
    主  文
異議駁回。
    理  由
一、按駕駛人駕駛汽車（依道路交通管理處罰條例第3條第8款規
    定，汽車包括機器腳踏車即機車），應遵守道路交通標誌、
    標線、號誌之指示；汽車行駛至交岔路口，其行進、轉彎，
    應遵守燈光號誌或交通指揮人員之指揮，遇有交通指揮人員
    指揮與燈光號誌並用時，以交通指揮人員之指揮為準，道路
    交通安全規則第90條、第102條第1項第1 款分別定有明文。
    又汽車駕駛人，行經有燈光號誌管制之交岔路口闖紅燈者，
    處新臺幣1,800元以上5,400元以下罰鍰，並應記違規點數 3
    點，道路交通管理處罰條例第53條第1項、第63條第1項第 3
    款亦規定甚明。是機器腳踏車之汽車駕駛人，如有駕車行經
    有燈光號誌管制之交岔路口闖紅燈之違規行為經舉發機關舉
    發，並於舉發通知單上所載之應到案期限內到案聽候裁決或
    提出申訴，經主管機關調查後仍認定前揭違規行為屬實者，
    依違反道路交通管理事件統一裁罰基準及處理細則（下稱處
    理細則）第41條及違反道路交通管理事件統一裁罰基準表（
    下稱裁罰基準表）之規定，應對該機器腳踏車之汽車駕駛人
    處以1,800元之罰鍰，並予計違規點數3點。
二、原處分意旨略以：異議人即受處分人乙○○於民國98年10月
    15日21時5分許，駕駛車號CPR-929號重型機車行經有燈光號
    誌管制之板橋市縣○○道○段、萬板路818巷交岔路口闖紅燈
    ，經臺北縣政府警察局海山分局埔墘所員警以受處分人有「
    闖紅燈」之違規行為為由掣單告發，嗣受處分人於舉發通知
    單所載應到案日期前到案提出申訴，經原處分機關臺北市交
    通事件裁決所函請舉發單位調查結果，仍認受處分人違規行
    為明確，乃依道路交通管理處罰條例第53條第1項、第63 條
    第1項第3款（裁決書漏引第1項第3款）、處理細則第43 條
    、第44條及第67條之規定，於98年11月30日以北市裁申字第
    裁22-C00000000號裁決書裁罰受處分人罰鍰1,800元整，並
    予記違規點數3點，受處分人收受處分書後，於法定期間內
    具狀聲明異議。
三、異議人聲明異議意旨略以：本件舉發通知單係舉發員警尾隨
    異議人進入異議人家中強行開立，沒有搜索票，舉發通知單
    身分證號碼也寫錯，紅燈變橘燈本有爭議空間，且時間在21
    時之後，未當場攔車之心態可議云云。
四、經查：
  (一)本件舉發經過業經證人即本件舉發單位海山分局埔墘派出所
    員警甲○○，到庭具結證稱：我當時是執行巡邏勤務，到了
    縣民大道與萬板路818巷口時停等紅燈，縣民大道是單線雙
    向，我們剛好停在縣民大道，要往萬板路的方向走，那個路
    口剛好是紅燈，我及我同事與受處分人同時在那邊停等紅燈
    。當時受處分人停在我們前面，本來也在停等紅燈。後來我
    們看到他往前面開，我們抬頭看燈號還是紅燈，並沒有變成
    綠燈。後來我們直接鳴警笛要將他攔下，受處分人有回頭看
    ，所以我們就一直追他，追到萬板路差不多跟環河路口交界
    處，就是受處分人所講的工廠那邊，受處分人馬上下車就直
    接進去裡面，我們告知受處分人他違規，請他出示駕照、行
    照，當時受處分人跟我們說沒有帶證件，說要回去拿，當時
    也不知道他住在哪裡，當時受處分人不配合，我們有告訴他
    如果不出示證件，就要說他拒絕盤查，之後他就出示身分證
    ，我們就告知他違規事實然後開單」等語綦詳（參見本院99
    年1月21日訊問筆錄），且參照異議人本院同日訊問筆錄中
    陳稱「警察沒有攔截我，警員說我闖紅燈，我說我有停下來
    看燈號，我不知道是紅燈還是綠燈，我看可以走我就走了，
    我有停下來那邊等」等語，可知異議人於設有燈光號誌管制
    之交岔路口違規處，曾因見到紅燈而暫停等待乙節與證人所
    述之情節無悖，但以前引道路交通安全規則之規定，係賦予
    駕駛人在汽車行駛至交岔路口，其行進、轉彎，應遵守燈光
    號誌之義務，駕駛人行駛至設有燈光號誌之交岔路口，不僅
    應於見到紅燈號誌時停等，甚且應確認燈光號誌由紅燈轉換
    於綠燈之時，才得向前續行，則依前引異議人訊問筆錄所陳
    ，異議人雖因見到紅燈號誌而停等，但並未確認燈光號誌是
    否轉換成綠燈即率爾前行，足證其並未遵守前引道路交通安
    全規則所賦予之義務，況以證人即原舉發員警係行經該交岔
    路口時見紅燈號誌而停等在異議人所駕駛車輛之後，則證人
    對於當時交岔路口號誌之狀態（紅燈狀態）與異議人行進之
    時點（燈光號誌為紅燈之時）當不至有所誤認。
  (二)本件證人甲○○於本院到庭具結後所證上開情節，陳述極為
    具體、清楚，亦無矛盾、齟齬或違背經驗、論理法則之處，
    並業經具結以擔保其證詞之真實性及憑信性，且證人不過適
    巧巡邏經過該處，其與異議人既不相識，又無前隙，應無故
    意設詞構陷而舉發異議人之虞，復於本件卷存證據資料內並
    無任何積極證據足以證明證人上開證詞係屬虛偽，亦未有足
    以令人顯信其供述為不可採之品性證據或前科證據存在，是
    證人之證詞，應堪採信，則其本於維護交通秩序、安全之公
    務員職權所為之舉發，當屬合法、正確。
  (三)至異議人陳述舉發通知單錯誤記載其身分證統一編號乙節，
    經本院檢視卷附原舉發通知單（北縣警交大字第 C00000000
    號）通知聯，其上身分證統一編號欄位之記載確係將異議人
    正確之身分證統一編號「Ｚ000000000」號誤載為「Ｚ0000000
    00」號，然舉發通知單上所載違規行為人之個人資料部分，
    僅係為確認違規行為人之真實身份，以便舉發機關通知違規
    行為人到案接受裁罰或陳述意見，且原處分機關於裁決時，
    已登載異議人正確之身分證統一編號於裁決書之上，異議人
    並於本件聲明異議之審理過程中到庭陳述當日經過，則原舉
    發通知單雖有記載錯誤之瑕疵，亦不影響原處分之效力，復
    以異議人所認舉發員警有權力使用不當等情，亦有其他管道
    得以申訴救濟，尚不得以無關於與判斷異議人違規行為有無
    之理由，脫免其違反行政法規所規定應遵守之義務。故異議
    人上開辯解之詞，尚乏可採，本件異議人違規事實至臻明確
    ，洵堪認定。
五、綜上所述，異議人確有在前開時、地，騎車行經有燈光號誌
    管制之交岔路口闖越紅燈之違規行為，則原處分機關依前開
    道路交通管理處罰條例第53條第1項、第63條第1項第3 款（
    裁決書漏引第1項第3款）、處理細則第43條、第44條、第67
    條及裁罰基準表之規定，裁處異議人罰鍰1,800 元，並記違
    規點數3 點，核無違誤。本件異議人之異議為無理由，自應
    裁定將其異議駁回。
六、據上論斷，應依道路交通案件處理辦法第19條，裁定如主文
    。
中    華    民    國    99    年    2     月    4     日
                         交通法庭法  官  黃桂興
以上正本證明與原本無異。
如不服本裁定應於送達後5日內向本院提出抗告狀。
                                 書記官  陳品潔
中    華    民    國    99    年    2     月    4     日

司法院資訊處製作；財團法人民間司法改革基金會備份。
